【裁判字號】    95,交上訴,36
【裁判日期】    950704
【裁判案由】    過失致死等
【裁判全文】
臺灣高等法院刑事判決                95年度交上訴字第36號
上  訴  人  臺灣臺北地方法院檢察署檢察官
被      告  甲○○
選任辯護人  白德孚  律師
上列上訴人因被告過失致死等案件，不服臺灣臺北地方法院95年
度交訴字第19號，中華民國95年3月14日第一審判決（起訴案號
：臺灣臺北地方法院檢察署94年度偵字第24195號），提起上訴
，本院判決如下：
    主  文
原判決撤銷。
甲○○從事業務之人，因業務上之過失致人於死，處有期徒刑拾
月。
    事  實
一、甲○○為台北市政府環保局中正區清潔隊員，負責駕駛資源
    回收車，為從事駕駛業務之人，於九十四年十二月十四日上
    午十時許，甲○○駕駛車號5C-0353號資源回收車，行駛於
    惠安街西往東方向，欲從台北市○○區○○街左轉南海路執
    行回收資源業務，明知應注意車前狀況並隨時採取必要之安
    全措施及行經行人穿越道前，應減速慢行，遇有行人穿越時
    ，無論有無交通警察指揮或號誌指示，應暫停讓行人先行通
    過，而依當時之情況，並無不能注意之情形，竟疏未注意，
    適丙○○○揹負年僅一歲多之李容丞（九十三年一月十七日
    生）徒步行走於南海路行人穿越道上，而甲○○所駕駛之資
    源回收車竟未注意車前狀況並隨時採取必要之安全措施及未
    暫停讓丙○○○先行，仍冒然由惠安街左轉南海路，致甲○
    ○所駕駛之資源回收車車頭遂撞擊丙○○○，丙○○○遭強
    力撞擊而與李容丞一起倒地，致丙○○○受有手腳多處擦傷
    、右側髖關節扭傷併肌肉拉傷、左側上臂挫傷及骨盆骨骨折
    之傷害，而李容丞受有顱內創傷性硬腦膜下出血而送醫急救
    延至九十四年十二月二十日上午零時四十三分許不治死亡，
    而甲○○於員警尚未發覺肇事者之前向到場員警自首其為肇
    事者。
二、案經被害人李容丞之父乙○○及被害人丙○○○訴由台北市
    政府警察局中正第二分局移送台灣台北地方法院檢察署檢察
    官偵查起訴。
    理  由
一、前揭事實，業據被告坦承不諱，核與告訴人丙○○○指述情
    節相符，並有道路交通事故現場圖、交通事故談話紀錄表、
    現場照片、相驗屍體證明書、法醫驗斷書、診斷證明書等附
    卷可證（詳偵字卷第十六頁、十七頁、第三十至三二頁，相
    字卷第四九頁、第五十至五五頁、第六三至六七頁）。按汽
    車行駛時，駕駛人應注意車前狀況並隨時採取必要之安全措
    施，及汽車行經行人穿越道前，應減速慢行，遇有行人穿越
    時，無論有無交通警察指揮或號誌指示，均應暫停讓行人先
    行通過，道路交通安全規則第九十四條第三項、第一百零三
    條分別定有明文，被告為職業駕駛人，應注意上開法令之規
    定，負起其注意義務，而於當時為白天，光線良好、路面無
    缺陷無障礙物、視距良好，依當時情形亦無不能注意之情事
    存在，被告竟疏於注意上開規定即貿然左轉，不慎撞及由行
    人穿越道步行欲過馬路之行人丙○○○揹負年僅一歲之李容
    丞等，其有過失甚明，被害人丙○○○及李容丞確實因本件
    事故致丙○○○受有前揭之傷勢及李容丞受有顱內創傷性硬
    腦膜下出血而送醫急救仍不治死亡，被害人丙○○○受有前
    揭之傷勢及李容丞之死亡與被告之上開過失行為間有相當因
    果關係，本件事証明確，被告犯行堪予認定。
二、核被告以駕駛為業，係犯刑法第二百七十六條第二項業務過
    失致死罪及刑法第二百八十四條第二項業務過失傷害罪，被
    告係以一行為侵害二法益，為想像競合犯，應從一重之業務
    過失致死罪論處，且汽車駕駛人行經行人穿越道不依規定讓
    行人優先通行，因而致人受傷及死亡，依道路交通管理處罰
    條例第八十六條第一項規定加重其刑，惟被告於犯罪未發覺
    前自首，有臺北市政府警察局中正第二分局泉州街派出所呈
    報單所載之於九十四年十二月十四日十時十分受理勤指中心
    通報，於上述地點車禍，經前往未發現現場報案人甲○○等
    及交通事故談話紀錄表所載之其請同事報警等，有該呈報單
    及交通事故談話紀錄表可稽（見相字卷第十五頁及偵字卷第
    十六頁），雖告訴人乙○○稱是護士問誰是肇事者，我媽說
    是被告，及告訴人丙○○○稱當時有一個警察在洗車，被告
    沒有跟警察說等，因認被告不符自首之規定，惟查並無積極
    之事證足以證明車禍發生之當時確有警員發現本件之肇事者
    為被告（當時除被告外，尚有陳孟鋒坐於前揭車上），或當
    時即有警員過去處理事故即已發現被告為肇事者，而依前揭
    之呈報單及交通事故談話紀錄表所載，報案人（自首人）為
    甲○○，自應認被告符合自首之規定，依刑法第六十二條規
    定減輕其刑，並先加後減之。
三、原審據以論罪科刑原非無見，惟被告於行人穿越道上竟未暫
    停讓行人先行通過，其過失行為造成前揭被害人丙○○○受
    有手腳多處擦傷、右側髖關節扭傷併肌肉拉傷、左側上臂挫
    傷及骨盆骨骨折之傷害及兒童李容丞之死亡，使被害人家庭
    破碎與嚴重打擊，被告之過失行為重大，且被告至今亦未和
    被害人家屬達成和解，未能慰撫被害人家屬之傷痛，亦無任
    何和解之誠意展現，原審未慮及此，量處被告有期徒刑陸月
    ，尚屬過輕，被害人自難心服，尚有未洽，公訴人就此提起
    上訴，尚非無理由，應由本院將原判決撤銷改判，爰審酌被
    告之過失情節重大、在行人穿越道所發生車禍致被害人死傷
    之結果、犯後坦承之態度、尚未與被害人家屬達成和解等一
    切情狀，量處如主文所示之刑。
據上論斷，應依刑事訴訟法第369條第1項前段、第364條、第299
條第1項前段，刑法第276條第2項、第284條第2項、第55條、第6
2條前段，道路交通管理處罰條例第86條第1項，罰金罰鍰提高標
準條例第1條前段判決如主文。
本案經檢察官劉靜婉到庭執行職務。
中    華    民    國    95    年    7     月    4     日
                  交通法庭    審判長法  官  陳正雄
                                    法  官  蔡光治
                                    法  官  許宗和
以上正本證明與原本無異。
如不服本判決，應於收受送達後十日內向本院提出上訴書狀，其
未敘述上訴之理由者並得於提起上訴後十日內向本院補提理由書
（均須按他造當事人之人數附繕本）。
                                    書記官  沈秀容
中    華    民    國    95    年    7     月    11    日
附錄：本案論罪科刑法條全文
中華民國刑法第276條（過失致死罪）
因過失致人於死者，處2年以下有期徒刑、拘役或2千元以下罰金
。
從事業務之人，因業務上之過失犯前項之罪者，處5年以下有期
徒刑或拘役，得併科3千元以下罰金。
中華民國刑法第284條第2項（業務過失傷害罪）
從事業務之人，因業務上之過失傷害人者，處 1 年以下有期徒刑
、拘役或1千元以下罰金，致重傷者，處3年以下有期徒刑、拘役
或 2 千元以下罰金。


司法院資訊處製作；財團法人民間司法改革基金會備份。
